【裁判字號】    99,重訴,95
【裁判日期】    991231
【裁判案由】    返還消費借貸款
【裁判全文】
臺灣新竹地方法院民事判決              99年度重訴字第95號
原      告  台灣中小企業銀行股份有限公司
法定代理人  羅澤成
訴訟代理人  彭培洵
被      告  高而興健康事業有限公司
兼法定代理  朱文立
人                      弄34.
被      告  劉彥良
上列當事人間請求返還消費借貸款事件，本院於中華民國99年12
月21日言詞辯論終結，判決如下：
    主      文
被告應連帶給付原告新臺幣貳佰貳拾伍萬元，及自民國九十九年
九月三十日起至清償日止，按年息百分之六點０三計算之利息，
暨自民國九十九年十月三十日起至清償日止，逾期在六個月以內
者，按上開利率百分之十，超過六個月者，按上開利率百分之二
十計算之違約金。
被告朱文立應給付原告新臺幣柒佰壹拾貳萬元，及自民國九十九
年九月十四日起至清償日止，按年息百分之三點一五計算之利息
，暨自民國九十九年十月十四日起至清償日止，逾期在六個月以
內者，按上開利率百分之十，超過六個月者，按上開利率百分之
二十計算之違約金。
訴訟費用新臺幣貳萬貳仟伍佰零元由被告連帶負擔，餘由被告
朱文立負擔。
   事實及理由
壹、程序方面：
一、按解散之公司除因合併、分割或破產而解散外，應行清算；
    解散之公司，於清算範圍內，視為尚未解散；公司之清算人
    ，在職行職務範圍內，亦為公司負責人；有限公司清算，準
    用無限公司有關之規定；（無限）公司之清算，以全體股東
    為清算人；清算人有數人時，得推定1人或數人代表公司，
    如未推定時，各有對於第三人代表公司之權。公司法第24條
    、第25條、第8條第2項、第113條、第79條前段、第85條第1
    項前段分別定有明文。經查，被告高而興健康事業有限公司
    （下稱被告高而興公司）確已於民國98年10月19日業經經濟
    部核准解散登記在案，並選任朱文立為清算人，分別有經濟
    部函覆本院之被告高而興公司登記資料（含高而興公司選任
    清算人之股東同意書）及本院民事紀錄科查詢表等件在卷可
    稽，揆諸首揭規定，原告以被告高而興公司原代表人朱文立
    為法定代理人，即尚非無據，合先敘明。
二、次按訴狀送達後，原告不得將原訴變更或追加他訴，但擴張
    或減縮應受判決事項之聲明者，不在此限，民事訴訟法第
    255 條第1項第3款定有明文。查本件原告起訴時原係請求：
    「(一)被告應連帶給付原告新臺幣（下同）225萬元及自99年9
    月29 日起至清償日止，按年息百分之6.03計算之利息，暨
    逾期在6個月內者按上開利率百分之10，超過6個月者按上開
    利率百分之20計算違約金。(二)被告朱文立應給付原告712萬
    元及自99年9月13日起至清償日止，按年息百分之3.15計算
    之利息，暨逾期在6個月內者按上開利率百分之10，超過6個
    月者按上開利率百分之20計算違約金。」嗣於99年12月21日
    言詞辯論期日，原告變更聲明如主文第1項及第2項所示，核
    屬減縮應受判決事項之聲明，自應准許。
三、本件被告等人均未於言詞辯論期日到場，核無民事訴訟法第
    386條各款所列情形，爰依原告之聲請，由其一造辯論而為
    判決。
貳、實體方面：
一、原告主張：
（一）被告高而興公司於98年6月29日邀同被告朱文立及劉彥良
      為連帶保證人，向原告借款300萬元，借款期間自98年6月
      29日起至103年6月29日止，約定自實際撥款日起，本金按
      月平均攤還，利息按月繳納，利息則按原告銀行當時之基
      準利率加年利率百分之3.69按月調整計付，如有任何一期
      債務逾期未依約償還時，全部債務視為到期，應一次清償
      所欠借款，除應給付遲延利息外，並自應償付日起，逾期
      在6個月以內者，按上開利率百分之10，超過6個月者，按
      上開利率百分之20計算違約金。詎被告高而興公司僅繳交
      本息至99年9月29日止，尚欠本金225萬元未為清償，依約
      定條款之規定，即喪失期限利益，應將所欠借款全數一次
      清償。而被告高而興公司為上開借款之債務人，應負償還
      之責，被告朱文立及劉彥良既為上開借款之連帶保證人，
      就上開借款債務自應負連帶清償之責任，惟屢經催討仍置
      之不理，爰依消費借貸及連帶保證之法律關係提起本訴訟
      ，請求被告連帶清償，並聲明：如主文第1項所示。
（二）又被告朱文立於98年10月2日向原告借款712萬元，借款期
      間自98年10月13日起至118年10月13日止，約定自實際撥
      款日起，前2年按月付息，自第3年起，再依年金法按月攤
      還本息，利息則自98年10月13日起，按原告銀行定儲利率
      指數加年利率百分之1.25機動計息，並自99年4月13日起
      至99年10月13日止，按原告銀行定儲利率指數加年利率百
      分之1.9機動計息，其後按原告銀行定儲利率指數加年利
      率百分之2機動計息，如有任何一期債務逾期未依約償還
      時，全部債務視為到期，應一次清償所欠借款，除應給付
      遲延利息外，並自應償付日起，逾期在6個月以內者，按
      上開利率百分之10，超過6個月者，按上開利率百分之20
      計算違約金。詎被告朱文立僅繳交本息至99年9月13日止
      ，尚欠本金712萬元未為清償，依約定條款之規定，即喪
      失期限利益，應將所欠借款全數一次清償，惟屢經催討仍
      置之不理，爰依消費借貸之法律關係提起本訴訟，請求被
      告朱文立如數清償，並聲明：如主文第2項所示。
二、被告等人均未於言詞辯論期日到場，亦未提出書狀做任何聲
    明或陳述。
三、本院之判斷：
（一）經查原告主張之上開事實，業經其提出與所述相符之借據
      、房屋貸款契約、授信約定書、繳款明細表、原告銀行利
      率資料、經濟部函、公司變更登記表及戶籍謄本等件為證
      ，復經本院依職權函詢經濟部調取被告高而興公司之登記
      案卷，核閱無訛，且被告等人經合法通知均未於言詞辯論
      期日到場，亦未提出書狀作何答辯，自堪信原告主張為真
      實。
（二）按消費借貸者，謂當事人一方移轉金錢或其他代替物之所
      有權於他方，而約定他方以種類、品質、數量相同之物返
      還之契約，民法第474條第1項定有明文；又按保證債務之
      所謂連帶，係指保證人與主債務人負同一債務，對於債權
      人各負全部給付之責任者而言，此就民法第272條第1項規
      定連帶債務之文義參照觀之甚明，最高法院45年台上字第
      1426號亦著有判例可資參照。本件被告高而興公司既為上
      開第1筆借款債務之債務人，被告朱文立及劉彥良為其連
      帶保證人，自應就其保證債務負全部給付之責。
（三）從而，原告依消費借貸及連帶保證之法律關係，請求被告
      連帶給付如主文第1項所示之金額、利息與違約金，及請
      求被告朱文立給付如主文第2項所示之金額、利息與違約
      金，即無不合，應予准許。
四、據上論結：原告之訴為有理由，依民事訴訟法第385條第1項
    前段、第78條、第85條第2項，判決如主文。
中    華    民    國    99    年    12    月    31    日
                  民事第二庭    法  官   羅惠雯
以上正本係照原本作成。
如對本判決上訴，須於判決送達後20日內向本院提出上訴狀。
中    華    民    國    99    年    12    月    31    日
                                書記官  李勻淨

司法院資訊處製作；財團法人民間司法改革基金會備份。
